臺灣高等法院刑事判決
                                   107年度上易字第1273號
上  訴  人
即  被  告  甲OO
            乙OO
上列上訴人因家暴傷害等案件，不服臺灣新竹地方法院107年度
易字第139 號，中華民國107 年4 月20日第一審判決（起訴案號
：臺灣新竹地方檢察署106 年度偵字第7380號），提起上訴，本
院判決如下：
    主  文
上訴駁回。
    事  實
一、甲OO、乙OO與丙○○為親兄弟，3 人具有家庭暴力防治法第3 
    條第4 款所定之家庭成員關係。甲OO與其妻於民國106 年6 
    月26日上午8 時許，至新竹市○區○○路0 段000 號新時油壓
    行，就該油壓行產權問題與其父乙○○、其姐丁○○發生爭執，
    丁○○報警，新竹市警察局第二分局東勢派出所員警林俊瑋、
    朱逸修據報後到場處理，並詢問該油壓行產權證明相關文件
    事宜，乙○○即電話聯絡其子丙○○携帶資料前來，丙○○遂於同
    日上午9 時50分許，駕駛0000-00 車號自用小客車攜帶一帆
    布袋( 內裝文件資料) 到場，甲OO之雙胞胎弟弟乙OO見狀，
    為強取丙○○提袋內資料，竟基於妨害人行使權利之犯意，趁
    丙○○甫停車尚未下車之際，先進入上開車輛副駕駛座欲拿取
    帆布袋而與丙○○發生拉扯，甲OO亦基於與乙OO共同妨害人行
    使權利之犯意聯絡，隨之進入車輛駕駛座後方，從後環抱丙○○，雙手掐捏丙○○之肋骨，以利乙OO強取該帆布袋，2 人以
    此強暴方式妨害丙○○下車及控管上開提袋之權利，因而造成
    丙○○受有下巴右側、背部及左腰部挫傷、右胸兩處、右上臂
    兩處、右手第二指、左腕及右小腿挫傷併擦傷等傷害。員警
    林俊瑋、朱逸修見狀，上前制止，並命車內3 人下車、交出
    帆布袋，甲OO、乙OO下車後仍心有不甘，另基於共同公然侮
    辱之犯意，在該處路邊人行道之不特定人得以共見共聞之公
    開場所，共同對丙○○辱罵：小偷、包包內有偷我們的東西等
    語，足以貶損丙○○之社會評價。
二、案經丙○○提出告訴，由新竹市警察局第二分局報請臺灣新竹
    地方檢察署檢察官偵查提起公訴。
     理    由
一、認定上訴人即被告2人強制犯行之證據及理由
  ㈠告訴人丙○○於警詢指述：我於106 年6 月26日9 時50分許，
    駕駛自小客車0000-00 ，在新竹市○○路○段000 號前，我大
    哥甲OO及二哥乙OO未經我允許，強行進入我的自小客車，乙
    OO進入副駕駛座要搶我的包包，亂拉扯我的排檔桿、手剎車
    ，甲OO從右後車門進入，徒手抓我的身體，致使我身體多處
    抓傷（偵卷第14頁）；於偵查中證稱：我坐在駕駛座，乙OO
    打開副駕駛座車門，就跟我拉扯包包，後來他坐進副駕駛座
    內，這時甲OO打開後座車門進入翻找東西，並把一些物品丟
    出車外，我雙手緊握包包與乙OO拉扯，此時甲OO從後座抱我
    ，用指尖捏我肋骨，我還是死命抓住包包，2 位警員看到，
    朱姓員警靠近駕駛座車門，拍打車窗，叫乙OO、甲OO停止，
    林姓員警則走到副駕駛座拿走我的包包（偵卷第68頁、第23
    8 頁反面）；於原審證述：我爸爸來電要我帶資料回去幫他
    ，我就開車到新竹市○區○○路0 段000 號現場馬路白線邊，
    先遠遠看到警察，然後看到我爸，我想要叫我爸，但乙OO看
    到了，二話不說直接把我副駕駛座車門打開，整個人進到車
    內，腳也有進來，他身體傾斜要抓我，還有一手要拉包包，
    乙OO則是一手要控制方向盤，一手要拉包包，因我只是腳踩
    著煞車而已，我也很緊張，只好一手抓著包包，一手要把排
    檔弄好，拉拉扯扯之後，甲OO就打開副駕後面車門搜東西，
    沒有要的就往外丟，找不到後，甲OO就鑽進我車子駕駛座後
    方，甲OO就往我胳肢窩插，從駕駛座後方位置用環抱的方式
    手指頭插我胳肢窩，企圖要我的手放開，因為我要保護我的
    包包，必須要拉著我的包包，所以隨便他掐，我的手也沒辦
    法往後折去抓後面的甲OO，所以我只能抓著我的包包，那個
    包包帆布的帶子就斷掉了，朱逸修警員看情況不對，就在駕
    駛座這一側拍打駕駛座及左後車窗並趴著往內看到底怎麼回
    事，林俊瑋警員在副駕駛座這側喊：「出來」，因我在呼救
    ，此時甲OO、乙OO立刻喊：「偷」、「偷」、「丙○○偷他東
    西」，從車內就在喊，後來警察把乙OO、甲OO請出來後，要
    求我把包包交給林俊瑋警員，被告2 人還是講我偷，企圖要
    警察把包包給他，被告2 人目的是要搶我當天背的側背包，
    與我發生拉扯，導致我一身傷等語（原審卷第74頁至第75頁
    、第81頁）。另有國立臺灣大學醫學院附設醫院新竹分院10
    6 年6 月26日診字第1060685736號診斷證明書可參。告訴人
    指證被告2 人以暴力方式，意圖強取其所攜之帆布包，並導
    致其受傷。
  ㈡新竹東勢派出所執勤員警林俊瑋所提出之報告，敘明：「
    1.警員林俊瑋及朱逸修於106 年6 月26日8 時許，接獲勤務
      指揮中心通報稱中華路一段308 號前有糾紛，到達現場後
      係被告甲OO與其姊姊丁○○及父母發生財產糾紛，後被告乙
      OO也至現場，警員林俊瑋於騎樓內處理丁○○及甲OO爭執時
      ，告訴人丙○○開車至現場，被告甲OO及乙OO「立即衝入車
      內發生爭執」。
    2.警方於現場排除丙○○、甲OO及乙OO三人於車上發生爭執拉
      扯，雙方於事後至派出所稱遭傷害，並檢附診斷證明書，
      現場毀損物品亦屬雙方於車上發生拉扯所造成。」等語( 
      偵卷第7 頁) 。
    3.員警職務報告，指出被告2 人在告訴人開車抵達現場後，
      擅自「立即衝入車內發生爭執」，雙方有拉扯行為，並造
      成背帶斷裂，則被告2 人有施暴之行為。按公務員登載不
      實文書罪，其法定刑為1 年以上7 年以下有期徒刑，而強
      制罪，其法定刑為3 年以下有期徒刑、拘役或新台幣( 下
      同) 9 仟元以下罰金，普通公然侮辱罪，其法定刑為拘役
      或9 仟元以下罰金，公務登載文書不實罪刑責遠高於強制
      罪與公然侮辱罪，執勤員警實無製作內容不實之職務報告
      而觸犯重罪之必要，本件職務報告所載應為真實。
  ㈢證人即警員林俊瑋於偵查中證稱：我們接到通報就過去現場
    ，看到被告甲OO及甲OO的老婆在門外，丁○○及父母在屋內，
    我敲門請丁○○開門，丁○○開門後說甲OO要搶油壓行，我就問
    丁○○需要什麼產權證明，可以證明新時油壓行是何人的，聯
    絡完後，告訴人丙○○開車過來，當時我們還在屋內協調，聽
    到外面有人大喊，我們就出去，看見乙OO、丙○○、甲OO在車
    內拉扯，丙○○說這車是他的，請他們兩個下車，我看見他們
    在搶包包，丙○○說包包是他的，被告乙OO說包包內有他的東
    西要拿回去，我就說那包包先給我，清點後再還給你，我拿
    走包包時，包包的提帶已經斷裂，包包內就是一些文件及1 
    本相簿（偵卷第239 頁）；於原審證稱：我到場時是被告甲
    OO在現場，他另外1 個姐姐也在現場，還有甲OO的父母在那
    邊爭執，他們全家都在爭執，被告乙OO是爭執到一半的時候
    才過來，告訴人丙○○更後面才來，我們當時在大門那邊處理
    他們爭執的時候，丙○○才從外面開車過來，丙○○到場，隨後
    被告乙OO跟甲OO2 人都衝上車，我們回頭看，他們3 個人已
    經都擠在車上了，都在車上拉扯，丙○○在駕駛座，被告2 個
    1 個在副駕駛座、1 個在駕駛座的後方，在副駕駛座那位跟
    丙○○在拉扯1 個包包，就撲在丙○○身上，就是撲過去，側身
    在搶丙○○的包，2 個人在那邊要拉來拉去的，坐在副駕駛座
    這位轉過身在跟丙○○拉扯，在駕駛座的後方那一位一開始在
    翻車上的東西，後來好像在車上就抱住丙○○，就包覆著駕駛
    座、環抱住丙○○，我們要求他們下車，他們全部都不下車，
    然後我們才把他們拉下來，我請他們先把包包交給我保管，
    然後到派出所再清點…，因被告乙OO跟甲OO說包裡面有他們
    的東西，我就把包包裡的東西一樣一樣拿出來讓他們看哪個
    是他們的東西，到最後裡面有1 本相簿，相簿裡面的照片有
    拍到他，他說那個相簿裡面有拍到不行（原審卷第137 頁至
    第139 頁）。警員林俊瑋服務於公務部門，因突發緊急事故
    ，臨時趕赴現場處理，與被告、告訴人不熟，無任何利害關
    係，當無偏袒任何一方之動機與必要。警員林俊瑋指證告訴
    人所攜帶之物，屬告訴人所有，被告2 人確有進入告訴人車
    內企圖強取車內物品而與告訴人發生拉扯之情。
  ㈣另證人即警員朱逸修於偵查中證稱：告訴人的姐姐丁○○報案
    有糾紛，我跟林俊瑋員警一起到場，發現是產權糾紛，我問
    丁○○是否有產權證明，丁○○就說要請丙○○送過來，「丙○○開
    車過來，乙OO就進去副駕駛座，丙○○大聲喊說有人拉他的包
    包，我過去看，發現他們3 人都在車上，甲OO在駕駛座後方
    ，他們3 人都拉扯在一起，一方是說要還他東西，丙○○說那
    不是他的東西。」、「我請他們3 位下車，下車之後，被告
    2 人要求告訴人把東西還給他們，我就請他們3 位回派出所
    ，後來發現包包裡( 東西) 幾乎都是告訴人的。」（偵卷第
    69頁）；於原審證稱：我有到新竹市○區○○路0 段000 號處
    理被告與家人間的糾紛，是他們的姐姐報案，到新時油壓行
    現場時被告的姐姐跟甲OO，還有他們的父母在場，被告乙OO
    是後來才到現場，告訴人丙○○也是後來才到場，比乙OO還晚
    ，丙○○是開車過來的，他開車到現場是為了拿他姐姐需要的
    證明文件，到場之後，我還來不及看到是什麼情形，被告2 
    人就已經跑到車上在拉拉扯扯了，我當時站在店門口，丙○○
    的車子離店門口還有大概有一部車的距離，他們2 位被告分
    別站在車子的左右兩側，即駕駛座跟副駕駛座，2 位身體都
    有伸進去，有1 位是直接上車，另外1 位是在駕駛座，上半
    身探進去，我跟林俊瑋就分別站在駕駛座及副駕駛座，把他
    們分開，車上東西零散在座位上，2 位被告…好像在搶車鑰
    匙的樣子，他們好像是要搶丙○○什麼東西，動作就是拉駕駛
    的動作，就是向左轉身拉扯駕駛座的東西，我們後來要求他
    們3 人都下車（原審卷第149 頁至第152 頁）。警員朱逸修
    亦指證被告2 人確有進入告訴人車內意圖強取告訴人物品而
    與告訴人推拉。
  ㈤106 年12月21日偵查庭，檢察官問以：「有無偕同乙○○到庭
    ？」被告乙OO答以：「有」，檢察官隨即點呼乙○○入庭，乙○○作證表示：「乙OO、甲OO不認真工作，一天到晚想要搶房
    產，告偽造文書，告一堆。」( 偵卷第236 頁反面) ，當天
    因為被告甲OO找我麻煩，說該房地是他的，丁○○好像有叫警
    察過來，我打電話叫丙○○拿000 號的產權所有權狀影本過來
    ，我要證明產權是我的，警察到場當時我在樓梯有聽到吵鬧
    聲，我看到甲OO、乙OO、丙○○在車上拉扯，丙○○坐在駕駛座
    ，乙OO上半身進入駕駛座要搶丙○○的包包，甲OO進入丙○○的
    駕駛座後方，把車內的東西往外甩，乙OO打開車門就進去了
    ，他們2 人不把警察當一回事，在現場好像沒有法律的樣子
    ，從頭到尾都是乙OO要搶丙○○的包包，但是沒有成功搶走，
    因為強烈的拉扯，所以丙○○有受傷，乙OO比丙○○魁武，丙○○
    打不過乙OO（偵卷第237 頁正反面）。證人乙○○不論在店內
    往外探頭觀看、或走至騎樓目擊經過，因證人乙○○為告訴人
    及被告2 人之父親，對雙方之身影，有相當之瞭解，不會有
    誤判之虞，其與雙方互為父子關係，偵查當天由被告乙OO陪
    同到場，屬被告方面之友性證人，亦無偏頗告訴人之虞，其
    證言復與告訴人、現場警員證詞、偵查報告之內容相符，應
    可採信。
  ㈥被告乙OO於警詢供稱：「( 你稱丙○○拿取你的東西，那是何
    物？) 當時他沒有講清楚，所以我不知道是什麼東西。」（
    偵卷第10頁反面），被告乙OO既表示告訴人沒有說明所攜帶
    為何物，則被告2 人於本院所辯告訴人聲稱其為產權證明文
    件、被告可取回乙節，顯為不實。再觀被告乙OO於警詢陳稱
    ：「我拿起來要看( 東西) ，然後他( 告訴人) 就搶回去，
    我就搶過來互搶。」、「( 當時丙○○請你從自小客車下車，
    你為何不下車？) 他不還我東西」（偵卷第10頁反面），告
    訴人依法得保存其所有物、占有物，被告乙OO竟要「搶過來
    」、「互搶」，則被告乙OO應有以暴力方式強取告訴人物品
    之犯行。
  ㈦被告甲OO於警詢供稱：「我怕他們( 丙○○、乙OO) 發生衝突
    ，我才上車的。」、「( 當時丙○○請你從自小客車下車，你
    為何不下車？) 我希望丙○○與乙OO不要有爭執，所以才沒有
    下車。」、「我是看丙○○在抓乙OO的手，我就把他車上的東
    西丟出去。」（偵卷第12頁反面），被告甲OO坦承擅自登上
    告訴人車輛，除拒絕下車外，更將告訴人之物往外拋丟，阻
    礙告訴人控管物品之權利。尤其，被告甲OO更進一步陳稱：
    「( 丙○○是有有對你動手？) 沒有」（偵卷第12頁反面），
    告訴人既未對被告甲OO動手，被告甲OO竟然亂丟告訴人之物
    ，另參以告訴人、員警、乙○○所證被告甲OO有拉扯之舉，則
    被告甲OO有與被告乙OO聯手以強暴手段意圖強取告訴人之物
    。
  ㈧此外，並有新竹市○區○○路○段000 號屋前拍攝之現場照片4 
    張及新竹市東勢派出所員警拍攝之事發照片7 張附卷可參（
    偵卷第7 頁、第15頁、第20頁至第25頁）。
  ㈨綜上，被告2 人未受允許，強行進入告訴人所有之自小客車
    ，並於車內拉扯、意圖強取告訴人帆布包，以妨害告訴人之
    意思決定及防礙告訴人下車之犯行，足以認定。
二、認定上訴人即被告2人公然侮辱犯行之證據及理由
  ㈠告訴人於第一審偵審各庭，指證被告2 人在新竹市○○路0段00
    0 號新時油壓行前，公然辱罵自訴人為小偷之情。
  ㈡被告乙OO在偵查中表示：「我有進入副駕駛座，我有在馬路
    上說丙○○偷東西。」( 偵查卷第69頁) ，被告甲OO亦在偵查
    庭供稱：「我有在街上說丙○○偷東西，是乙OO先說的，我才
    跟著說。」( 偵卷第68頁) 。被告2 人坦承有指責告訴人為
    小偷之舉。
  ㈢證人即警員林俊瑋於原審證稱：我們要求雙方下車，下車後
    雙方有口角，被告2 人就一直說丙○○是小偷什麼的( 原審卷
    第139 頁) ；證人即警員朱逸修於原審證稱：我們2 位警員
    後來有要求3 人都下車，剛下車還是有在拉扯，分開之後就
    開始在口角了，「( 你有無聽到乙OO、甲OO說丙○○是小偷?)
    有，他們在馬路上就直接喊丙○○是偷東西。」(原審卷第152
     頁、第154 頁) ，現場處理警員作證表示被告2 人有出言
    咒罵告訴人為小偷。
  ㈣「小偷」乙詞，係指乘人之不覺，竊取他人之財物，屬貶損
    他人人格之詞語，在公共場合公開指摘對方為小偷，自足以
    貶損對方之社會評價，乃一種侮辱行為。被告2 人在省縱貫
    公路旁、新時油壓行商號前，出言辱罵告訴人為小偷，自屬
    在不特定之多數人足以共見共聞之場所，公然侮辱告訴人。
  ㈤被告2 人雖一度辯稱告訴所持有之物，係竊自於被告方面。
    然被告乙OO於警詢經警問以：「你稱丙○○拿取你的東西，那
    是何物？」被告乙OO答以：「當時他沒有講清楚，所以我不
    知道是什麼東西。」（偵卷第10頁反面），被告甲OO於偵查
    中亦自承：「丙○○包包裡的東西沒拿出來，所以我不知道是
    誰的東西。」（偵卷第69頁），足認被告2 人根本不知告訴
    人帆布包內究竟有何物。尤其，被告乙OO在原審交互詰問林
    俊瑋警員時，林俊瑋證稱：「我只問你們『這是不是你們的
    ？』你說不是。」( 原審卷第144 頁) ，直指被告方面坦承
    告訴人所持有之物並非被告2 人所持有、占有，被告2 人竟
    恣意謾罵，顯有公然侮辱之犯意。被告在本院請求傳訊其不
    在場之母親吳吉到庭作證，實無必要。
  ㈥綜上，被告2人公然侮辱犯行，亦得以認定。
三、論罪之說明
  ㈠家庭暴力，指家庭成員間實施身體或精神上不法侵害之行為
    ；家庭暴力罪，係指家庭成員間故意實施家庭暴力行為而成
    立其他法律所規定之犯罪；家庭暴力防治法第2 條第1 款、
    第2 款定有明文。被告甲OO、乙OO與告訴人為親兄弟，具有
    家庭暴力防治法第3 條第4 款所定之家庭成員關係，被告2 
    人等對告訴人為強制、公然侮辱行為，自屬家庭暴力防治法
    所稱之家庭暴力罪，惟因家庭暴力防治法並無相當罰則規定
    ，應依刑法規定予以論處。又刑法第302 條第1 項之剝奪他
    人行動自由罪，並非以傷害人為當然之方法，故基於剝奪人
    之行動自由犯意，於實行強暴行為之過程中，如別無傷害之
    故意，僅因拉扯致被害人受有傷害，乃施強暴之當然結果，
    不另論傷害罪( 最高法院30年上字第3701號判例參看)；本
    於同一法理，如別無傷害之故意，而以拉扯等強暴行為中妨
    害他人行使權利，附隨發生傷害之情，亦應屬施強暴之當然
    結果，並不另論傷害罪。
  ㈡被告2 人未經允許強行進入車內強取告訴人之帆布包，並於
    下車後於不知告訴人身上有何物品之情形下，竟在不特定人
    所得共見共聞之大街上指摘告訴人為小偷，以此貶損告訴人
    之名譽，核係犯刑法第304 條第1 項之強制罪及同法第309
    條第1 項之公然侮辱罪。被告2 人意在強行上車強取包包，
    別無傷害之犯意，雖其因而致告訴人受有傷害，乃強暴之結
    果，不另論罪。
  ㈢被告2 人基於單一之犯意，於時間、空間密接之環境下，接
    續以強暴方式拉扯並欲強取告訴人所攜之包包，而妨礙告訴
    人使用其包包，依一般社會健全觀念，無從加以割裂評價，
    在刑法評價上，視為數個舉動之接續施行，合為包括之一行
    為予以評價，較為合理，應認屬實質上一罪。
  ㈣被告甲OO前於103 年間因偽造文書案件，經原審以104 年度
    竹簡字第44號判決處有期徒刑3 月，復經原審以104 年度簡
    上字第24號判決駁回上訴而確定，於105 年9 月22日易服社
    會勞動執行完畢，有本院前案記錄表可參，關於強制罪部分
    ，被告於有期徒刑執行完畢後5 年內故意再犯有期徒刑之罪
    ，應依刑法第47條第1 項論以累犯，並加重其刑。
  ㈤被告2 人所犯強制與公然侮辱，行為不同，犯意各別，應予
    分論併罰。
  ㈥被告2 人就本件犯行，有犯意之聯絡，行為之分擔，應論以
    共同正犯。
四、原判決評斷原審認被告2人罪證明確，援引刑法第28條、第3
    04條第1項、第309 條第1 項，論以共同強制、共同公然侮
    辱2 罪，應予分論併罰，再說明被告甲OO關於強制罪部分構
    成累犯，依法加重其刑，審酌被告2 人與其家人就家族事業
    產權屢生紛爭，不思理性和平解決，反發生本件之惡行，及
    被告2 人犯罪之手段、告訴人所受傷害程度、被告犯罪後否
    認犯行態度，兼衡被告乙OO係大學畢業，經營幼兒園、與妻
    女同住，被告甲OO係專科畢業，從事機械自動控制、經濟狀
    況小康，有妻兒3 人，暨被告2 人素行與其他一切情狀，就
    強制罪部分各判處有期徒刑4 月，就公然侮辱部分各處拘役
    10日，並均諭知易科罰金之折算標準，已詳述其所憑證據、
    認定理由及量刑準據，認事用法洵無不合，所量處之刑，無
    違罪刑相當原則。
五、被告上訴要旨
  ㈠被告之父親乙○○，當時並未在場，原審採用其證詞，捨棄被
    告傳喚之吳吉，心證顯有偏頗。
  ㈡原審法官偏頗，僅憑告訴人1 人之主張，以偏頗之心證補強
    物證之不足，認定被告2 人犯罪，卻未考慮被告實為受害者
    ，被告甲OO是現場唯一證人，請撤銷改判無罪。
  ㈢被告2 人始終不知告訴人要前來，不知告訴人會出現，告訴
    人一招手，被告乙OO誤以為是油壓行客人而上前，卻陷入告
    訴人陷阱，被告2 人無強制之犯意預謀。
  ㈣告訴人駕車到現場，可於車上看見前來者為有仇恨之被告乙O
    O，並非父親，理應加速離去或關閉車窗，其既未離去，即
    係邀兄長上車，被告無強制之犯行。
  ㈤被告甲OO罹有板機指病症，沒辦法用力，告訴人指被告用手
    指掐其身體，顯為不實。
  ㈥所謂公然意謂廣而告之，然依現場照片無人圍觀，更無人聽
    聞，不構成公然侮辱罪。
六、被告上訴之評斷
  ㈠證人係陳述自己所見所聞之人，不以近距離見聞為限。本件
    小客車衝突現場，雖僅有告訴人1 人、被告2 人在小客車內
    ，但雙方既發生爭吵、衝突，即有聲音外傳，員警轉身前往
    處理，即為明證。同理，被告之父親乙○○，亦得聽聞雙方爭
    吵，基於關心自己之子女，或由屋內往外探頭、或步出屋外
    查看，均合乎經驗法則。證人乙○○，係於106 年12月21日，
    由被告乙OO偕同至偵查庭作證，屬被告方面邀來之友性證人
    ，對雙方有血親關係，無偏頗、誤認之虞，其證言與告訴人
    證詞、現場警員證詞、偵查報告內容均相符，應可採信。被
    告方面指證人乙○○不在衝突現場，其證言為虛偽不實，尚不
    足採。
  ㈡原審依憑告訴人之證詞、2 位現場警員之證述、被告父親乙○○之證言，及公立醫院之診斷證明書，作為被告論罪說明之
    證據，並非單以告訴人之指控為證，本院另觀被告於警詢表
    示：「( 你稱丙○○拿取你的東西，那是何物？) 當時他沒有
    講清楚，所以我不知道是什麼東西。」（偵卷第10頁反面）
    、「我拿起來要看( 東西) ，然後他( 告訴人) 就搶回去，
    我就搶過來互搶。」（偵卷第10頁反面），被告甲OO於警詢
    表示：「我怕他們( 丙○○、乙OO) 發生衝突，我才上車的。
    」、「( 當時丙○○請你從自小客車下車，你為何不下車？) 
    我希望丙○○與乙OO不要有爭執，所以才沒有下車。」、「我
    就把他( 丙○○) 車上的東西丟出去。」、「( 丙○○是有有對
    你動手？) 沒有」（偵卷第12頁反面），被告2 人顯有擅自
    登上告訴人車輛並對告訴人下手強取帆布包，原審係綜合人
    證、物證，依據經驗法則、論理法則，綜合判斷之結果。被
    告指原審心證偏頗，屬個人臆測。
  ㈢共同正犯，祇須具有犯意之聯絡，行為之分擔，即得成立，
    不問犯罪動機起於何人，亦不必每一階段犯行均經參與，在
    合同意思範圍內，相互利用他人之行為，以達其犯罪之目的
    ，即應對於全部所發生之結果共同負責。此所稱犯意聯絡，
    不限於事前有所協議，其於行為當時，基於相互之認識，以
    共同犯罪之意思參與者，亦無礙於共同正犯之成立；共同犯
    意亦不限於明示，默示亦包括在內，亦不限於直接，間接犯
    意聯絡，如甲邀乙，乙再邀丙犯罪，甲丙仍可成立共同正犯
    （最高法院34年上字第862 號判例、73年台上字第1886號判
    例、73年台上字第2364號判例、77年台上字第2135號判例參
    看) 。本件被告2 人有強制犯行之分工行為，前已詳述，被
    告以無預謀即無犯意聯絡，無從採信。
  ㈣告訴人應其父親乙○○之請，攜帶相關權利證明文件趕至現場
    ，以供警方查看，當場解決糾紛，不能以其未加速離去或關
    閉車窗，即謂告訴人設下陷阱。尤其，如前警方員警報告所
    示，被告2 人係逕行衝上告訴人之車內，被告所指告訴人邀
    兄長上車，應非真實。
  ㈤被告甲OO於原審委請之辯護人，在107 年3 月2 日原審準備
    程序為被告辯護時陳稱，甲OO是因為告訴人壓制乙OO，才上
    前拉開告訴人等語。依其所述，被告甲OO既能拉開告訴人，
    顯見其有相當力道，其雙手可環抱攻擊告訴人，縱其有板機
    指病症，亦不影響本件其有實施強暴之行為。
  ㈥司法院院字第2033號解釋，指「刑法分則中公然二字之意義
    ，祇以不特定人或多數人得以共見共聞之狀況為已足」，司
    法院釋字第145 號解釋，補充解釋「多數人」意涵，「不以
    實際上果已共見共聞為必要，但必在事實上有與不特定人或
    多數人得以共見或共聞之狀況，方足認為達於公然之程度。
    」如前所述，本案發生地點，在台一線縱貫公路旁、新竹市
    ○○路0 段000 號商號前，為通衢大道，被告辱罵告訴人，自
    屬不特定人得以共見或共聞，應屬公然而侮辱。被告指無人
    圍觀、無人接近聽聞，即不構成公然之狀況，顯係不諳法律
    所致。
  ㈦綜上，本件被告2 人之上訴，為無理由，應予駁回。
  ㈧最高法院74年台上字第1599號裁例指出：告訴人、證人之陳
    述有部分前後不符，或相互間有所歧異時，究竟何者為可採
    ，法院仍得本其自由心證予以斟酌，非謂一有不符或矛盾，
    即應認其全部均為不可採信；尤其關於行為動機、手段及結
    果等之細節方面，告訴人之指陳，難免故予誇大，證人之證
    言，有時亦有予渲染之可能；然其基本事實之陳述，若果與
    真實性無礙時，則仍非不得予以採信。本件雙方衝突之經過
    ，因事出突然，現場又無錄音錄影，人之記憶力又難免因時
    間經過而記憶模糊，本件告訴人、警員、乙○○之證詞，雖有
    一小部分不同，但主要之基本爭執事實，陳述相一致，仍可
    採信，特予說明。
七、附帶說明
  ㈠刑事訴訟法第370 條第1 項規定：「由被告上訴或為被告之
    利益而上訴者，第二審法院不得諭知較重於原審判決之刑。
    但因原審判決適用法條不當而撤銷之者，不在此限。」此即
    學說上所稱之不利益變更禁止原則。本件係被告2 人提起上
    訴，檢方未提起上訴，本院認事用法結果，與原審所適用之
    法條相同，依法不得加重其刑。告訴人以被告乙OO為○○○○大
    學畢業，被告甲OO為○○工專畢業，受有高等教育，卻屢屢興
    訟，犯後不知悔改，每人在海峽兩岸都有不動產，財力豐厚
    ，請求本院判處被告不得易科罰金之刑，無從准許。
  ㈡被告2 人於107 年5 月3 日、4 日分別提起上訴，依被告上
    訴狀所述，8 年來家族官司超過50件，有相當訴訟經驗，理
    應充分準備訴訟資料，本院於107 年7 月19日行第1 次準備
    程序，開庭通知於6 月25日、26日分別送達被告，被告方面
    當庭要求更改準備期日時間，本院法官告以一般案件法定就
    審期間為7 日，已酌留相當準備訴訟期間。被告甲OO另當庭
    表示，出獄後要委請最好之律師辯護，本院受命法官為顧及
    被告權益，依被告甲OO所述，告知言詞辯論期日訂於被告甲
    OO出獄之後，並告以如有相關證物，被告應具狀檢附證物並
    加以說明，被告2 人均表示「另具狀」。因被告乙OO為自由
    之身，被告甲OO在107 年8 月20日出獄之前，其家人每週北
    上會面2 次，被告方面或可自行委任律師，或可委請家人代
    為委任律師，有充裕時間選任律師，本院107 年9 月5 日言
    詞辯論通知，於同年7 月23日、24日分別送達被告，就審期
    間長達6 週以上，被告遲遲不委請律師，亦不具狀說明提出
    任何證據，卻在辯論期日當天要求改期，難認正當，故本院
    不予更改辯論期日。
  ㈢本院言詞辯論期日，進行人別訊問、調查證據完畢之後，被
    告方面始當庭提出與不詳人士通話之電話錄音譯文( 被告甲
    OO表示為母親戊○所言) 、乙OO病歷資料及橋頭地院107 年
    易字第3 號訴外人妨害風化之判決，其中個人通話譯文，屬
    私文書，其內容與被告2 人在警詢所述我們不知道是何東西
    、與警員林俊瑋所述被告坦承帆布袋內非被告所有等情復不
    相符，無從採信；其餘證物，不知待證事項為何，本院難以
    審究。
據上論斷，應依刑事訴訟法第368 條，判決如主文。
本案經檢察官洪期榮提起公訴，檢察官黃東焄到庭執行職務。
中    華    民    國  107     年    9     月    19    日
                      刑事第一庭審判長法  官  周政達
                                      法  官  黃惠敏
                                      法  官  曾德水
以上正本證明與原本無異。
不得上訴。
                                      書記官  陳怡君
中    華    民    國  107     年    9     月    19    日
附錄：本案論罪科刑法條全文
刑法第304 條
以強暴、脅迫使人行無義務之事或妨害人行使權利者，處三年以
下有期徒刑、拘役或三百元以下罰金。
前項之未遂犯罰之。

刑法第309 條
公然侮辱人者，處拘役或三百元以下罰金。
以強暴犯前項之罪者，處一年以下有期徒刑、拘役或五百元以下
罰金。